【裁判字號】    97,再簡抗,3
【裁判日期】    971013
【裁判案由】    再審之訴
【裁判全文】
臺灣臺北地方法院民事裁定             97年度再簡抗字第3號
抗  告  人  甲○○
相  對  人  乙○○
上列當事人間再審之訴事件，抗告人對於中華民國97年1月21日
本院臺北簡易庭96年度北再簡字第20號裁定提起抗告，本院裁定
如下：
    主  文
原裁定廢棄。
抗告訴訟費用新臺幣壹仟元由相對人負擔。
    理  由
一、本件抗告人於原法院起訴意旨及本院之抗告意旨略以：相對
    人以其持有抗告人所簽發如附表所示支票2紙（下稱系爭支
    票），屆期提示遭退票，乃向本院起訴請求抗告人給付票款
    ，經本院於民國96年8月2日以96年度北簡字第21544號判決
    抗告人應給付相對人新台幣（下同）573萬元，及其中193萬
    元、380萬元部分，分別自96年3月8日、96年3月16日起，均
    至清償日止，按年息6%計算之利息。惟相對人明知抗告人早
    已不居住在「臺北市○○○街22巷5之12號」之戶籍地，而
    係居住在「臺北市○○街131巷1弄28號2樓」，仍向本院陳
    報前揭戶籍地址，致抗告人於上開給付票款訴訟中未能合法
    收受法院文書，而上開96年度北簡字第21544號給付票款訴
    訟，經對抗告人公示送達後由相對人聲請一造辯論判決，判
    決書亦對抗告人公示送達而於96年9月8日確定。嗣抗告人於
    96年10月31日至本院辦理96年度執全字第1487號、第20539
    號案件閱卷，於97年11月7日至本院辦理96年度北簡字第215
    447號、96年度執字第73188號案件閱卷，始知悉上情，爰依
    民事訴訟法第496條第1項第6款及第500條第2項後段，提起
    本件再審之訴。而抗告人已於96年11月26日再審聲請狀表明
    對原確定判決不服，並陳述再審理由，嗣又提出補充資料，
    倘原法院認為抗告人再審聲請狀不合程式，亦得定期間命抗
    告人補正，原法院以抗告人提起再審之訴不合程式逕予駁回
    ，尚有未合。又臺灣板橋地方法院（下稱板橋地院）96年度
    聲字第1257號限期起訴裁定理由二雖表示「另據人相對人提
    出民事起訴狀影本（96年4月26日由臺灣臺北地方法院收受
    ），然查該起訴狀事由為給付票款．．．」，惟並不能使抗
    告人確實知悉相對人起訴及原確定判決之內容，抗告人從未
    收受該訴訟任何書狀繕本，原法院謂抗告人至遲於板橋地院
    96年度聲字第1257號裁定送達時，即知相對人對抗告人提起
    前揭給付票款訴訟，與事實不符。抗告人於96年10月31日始
    知悉再審理由，於96年11月26日提起本件再審之訴，未逾30
    日之不變期間，原法院以抗告人所提再審之訴逾越不變期間
    逕予駁回，亦非有據。為此提起抗告，並求為廢棄原裁定等
    語。
二、按當事人提起再審之訴，未依民事訴訟法第501條第3款規定
    為表明者，係屬同法第121條所謂之書狀不合程式，其情形
    與未依同條第4款規定表明再審理由及關於再審理由並遵守
    不變期間之證據不同，法院應裁定定期命為補正，在未補正
    前，不得以其訴為不合法，裁定予以駁回（最高法院72年度
    第7次民事庭會議決議參照）。本件依抗告人再審起訴狀所
    載內容，已表明對本院96年度北簡字第21544號確定判決提
    起再審，再審事由為民事訴訟法第496條第1項第6款，縱有
    未依民事訴訟法第501條第1項第3款表明「應於如何程度廢
    棄原判決及就本案如何判決之聲明」之情形，依上開說明，
    法院亦應裁定定期間命抗告人為補正，原法院未裁定命其補
    正，逕認抗告人提起再審不合程式，乃起訴不合法而予駁回
    ，即有未合。
三、又按再審之訴，應於30日之不變期間內提起。前項期間，自
    判決確定時起算，判決於送達前確定者，自送達時起算；其
    再審之理由發生或知悉在後者，均自知悉時起算。但自判決
    確定後已逾5年者，不得提起。以第496條第1項第5款、第6
    款或第12款情形為再審之理由者，不適用前項但書之規定。
    民事訴訟法第500條定有明文。是提起再審之訴，原則上應
    於判決確定時起算30日內為之，然倘再審之理由知悉在後者
    ，應自知悉時起算。經查，本院96年度北簡字第21544號給
    付票款事件，相對人所提書狀及開庭通知依相對人陳報抗告
    人之戶籍地「臺北市○○○街22巷5之12號」送達，均因「
    查無此人」遭退回，經相對人聲請公示送達後，由其一造辯
    論而為判決，宣示判決筆錄嗣再對抗告人為公示送達，則於
    判決送達時，抗告人尚無從知悉判決內容，更遑論知悉再審
    之理由，則計算本件是否逾30日之不變期間，應自抗告人知
    悉再審理由時起算。本件抗告人陳稱於96年10月31日至本院
    閱卷時始知悉原確定判決，有本院調閱該案卷附抗告人所提
    閱卷申請書上收狀戳可稽，堪予採信。又因相對人向板橋地
    院聲請96年度裁全字第2541號裁定准予對抗告人之財產假扣
    押，尚未提起本案訴訟，經抗告人聲請命相對人起訴後，板
    橋地院96年度聲字第1257號裁定准許，該裁定理由二雖記載
    ：「另據人相對人提出民事起訴狀影本（96年4月26日由臺
    灣臺北地方法院收受），然查該起訴狀事由為給付票款．．
    ．」等語，惟相對人所提出之所謂96年4月26日起訴狀（即
    本院96年度北簡字第21544號給付票款事件起訴狀）影本，
    並未送達抗告人，該限期起訴裁定復未敘及起訴後本院受理
    案號、判決內容及結果，縱抗告人於96年6月4日收受前揭限
    期起訴裁定，亦難認其於斯時即因而知悉原確定判決之內容
    及再審理由。準此，抗告人於96年10月31日知悉原確定判決
    ，並於96年11月26日提起本件再審之訴，並未逾民事訴訟法
    第500條第1項規定之30日不變期間，抗告人提起本件再審之
    訴，應屬合法。原法院未予查明，遽以駁回抗告人再審之訴
    ，尚欠允當，應由本院將原裁定廢棄，發回由原法院續為處
    理。
四、據上論結，本件抗告為有理由，依民事訴訟法第436條之1第
    3項、第495條之1第1項、第450條、第95條、第78條，裁定
    如主文。
中    華    民    國    97    年    10    月    13    日
                  民事第六庭審判長法  官  劉坤典
                                  法  官  黃柄縉
                                  法  官  劉又菁
附表：
┌──┬────┬──────┬──────┬─────┬──────┐
│編號│ 發票人 │付  款  人  │發  票  日  │ 票面金額 │票 據 號 碼 │
│    │        │            │            │（新臺幣）│            │
├──┼────┼──────┼──────┼─────┼──────┤
│ 1  │ 甲○○ │中華商業銀行│96年3月15日 │ 380萬元  │AA0000000   │
│    │        │營業部      │            │          │            │
├──┼────┼──────┼──────┼─────┼──────┤
│ 2  │ 甲○○ │中華商業銀行│96年3月5日  │ 193萬元  │AA0000000   │
│    │        │營業部      │            │          │            │
└──┴────┴──────┴──────┴─────┴──────┘
以上為正本證明與原本無異
如不服本裁定，須於裁定送達後10日內向本院提出抗告狀，同時
表明抗告理由，抗告理由須以適用法規顯有錯誤且所涉及之法律
見解具有原則上之重要性為限，經本院許可後提起再抗告。
中    華    民    國    97    年    10    月    13    日
                                  書記官  潘惠梅


司法院資訊處製作；財團法人民間司法改革基金會備份。
